【裁判字號】    97,消債抗,22
【裁判日期】    970610
【裁判案由】    聲請清算程序
【裁判全文】
臺灣高雄地方法院民事裁定            97年度消債抗字第22號
抗  告  人
即  聲請人  甲○○
上列抗告人因聲請清算程序事件，對本院於民國97年4 月17日所
為97年度審消債清字第2 號聲請清算事件裁定提起抗告，本院裁
定如下：
    主  文
抗告駁回。
抗告程序費用新臺幣壹仟元由抗告人負擔。
    理  由
一、抗告意旨略以：抗告人前於民國95年間即曾參與銀行公會舉
    辦之消費金融無擔保債務協商，並已成立協商，惟斯時抗告
    人之債權人中國信託商業銀行股份有限公司（下稱中國信託
    銀行）、台新國際商業銀行股份有限公司（下稱台新銀行）
    乃房屋貸款債權人，抗告人之債權人台灣人壽保險股份有限
    公司（下稱台灣人壽公司）則為汽車貸款債權人，均非卡債
    債權人，依斯時之協商機制，渠等自無從參與協商，現抗告
    人既無資格再聲請前置協商，則原裁定以抗告人之上開債權
    人未參與該次協商，而駁回抗告人清算之聲請，於法尚有違
    誤，爰請求廢棄原裁定等語。
二、按債務人對於金融機構因消費借貸、自用住宅借款、信用卡
    或現金卡契約而負債務，在聲請更生或清算前，應提出債權
    人清冊，以書面向最大債權金融機構請求協商債務清償方案
    並表明共同協商之意旨，消費者債務清理條例第151 條第1
    項定有明文。而該條所謂「金融機構」係指「債務人之金融
    機構債權人全體」，即包括有擔保之金融機構債權人及無擔
    保之金融機構債權人而言，否則任一債權金融機構皆可輕易
    成立協商，而其他債權金融機構亦可輕易破壞上開協商結果
    ，易致前置協商制度無從發揮其應有之功能。次按債務人與
    金融機構協商成立者，不得聲請更生或清算，但因不可歸責
    於己之事由，致履行顯有重大困難者，不在此限；本條例施
    行前，債務人依金融主管機關協調成立之中華民國銀行公會
    會員辦理消費金融案件無擔保債務協商機制與金融機構成立
    之協商，準用前項之規定，同條例第151 條第5 項、第6 項
    亦有明定。又依同條例第8 條規定，聲請更生或清算不合程
    式或不備其他要件者，法院應以裁定駁回之，但其情形可以
    補正者，法院應定期間先命補正。均合先敘明。
三、經查，本件抗告人主張其有不能清償債務情事，已經提出債
    權人清冊，並於消費者債務清理條例施行前，曾與各該債權
    銀行，就無擔保債務成立協商經協商成立，惟該協商內容因
    不可歸責於聲請人之事由致履行原協商內容顯有重大困難，
    且其無擔保或無優先權之債務總額未逾新臺幣（下同）1,20
    0 萬元，復未經法院裁定開始清算程序或宣告破產等情，固
    據其提出債權人清冊、無擔保債務還款計劃各1 份為憑（見
    原審卷第15頁、第21頁）。然依首揭消費者債務清理條例第
    151 條第1 項規定，本條例之債務清理係採協商前置主義，
    其提案理由說明略謂：「‧‧‧債務人對於金融機構因消費
    借貸、自用住宅借款、信用卡或現金卡契約而負債務，其法
    律關係較單純明確，金融機構並已訂有債務協商機制，如能
    協商成立，債務人或不須依本條例聲請更生或清算，可疏減
    法院負擔，有效分配司法資源。‧‧‧」，乃著眼於上開類
    型之債務法律關係較為單純之故。是債務人之債務如係上開
    條文所指之消費借貸、自用住宅借款、信用卡或現金卡契約
    類型，無論有無提供擔保，即均有該條所定協商前置之適用
    。本件抗告人前雖曾依金融主管機關協調成立之中華民國銀
    行公會會員辦理消費金融案件無擔保債務協商機制與金融機
    構成立協商，然此乃係就其積欠金融機構之「無擔保」債務
    （即信用卡、現金卡、信用貸款債務）與各該「無擔保」債
    權銀行成立協商，是其中參與協商之債權銀行固包含中國信
    託商業銀行，惟該行僅係就抗告人所積欠之無擔保信用卡債
    務544,176 元及信用貸款381,786 元進行協商（見原審卷第
    21頁），但依抗告人所提出之債權人清冊記載，抗告人除前
    開無擔保債務外，另積欠中國信託商業銀行有擔保之自用住
    宅貸款190 萬元、台新國際商業銀行自用住宅貸款268,812
    元，及台灣人壽保險股份有限公司之汽車貸款173,848 元尚
    未清償，有債權人清冊1 份在卷可按（見原審卷第16頁），
    而抗告人並未就上開有擔保債務與各該債權銀行協商，則抗
    告人依消費者清理條例聲請清算，顯未遵循同條例第151 條
    第1 項之規定應與全體金融機構債權人先行債務協商之機制
    ，依前揭說明，自應駁回其清算之聲請。從而，原審裁定駁
    回抗告人清算之聲請，並無違誤。抗告意旨指摘原裁定不當
    ，求予廢棄另為裁定，為無理由，應予駁回。
據上論結，本件抗告為無理由，依消費者債務清理條例第15條，
民事訴訟法第495 條之1 第1 項、第449 條第1 項、第95條、第
78條，裁定如主文。
中    華    民    國    97    年    6     月    10    日
                  民事第一庭  審判長法    官  朱玲瑤
                                    法    官  陳宛榆
                                    法    官  賴文姍
以上正本證明與原本無異。
本裁定不得再抗告。
中    華    民    國    97    年    6     月    10    日
                                    書 記 官  林秀珍


司法院資訊處製作；財團法人民間司法改革基金會備份。
